【裁判字號】    92,交上易,25
【裁判日期】    920128
【裁判案由】    過失傷害
【裁判全文】
臺灣高等法院臺中分院刑事判決                民國九十二年度交上易字第二五號
    上  訴  人  臺灣彰化地方法院檢察署檢察官
    被      告  甲○○  男  四.
右上訴人因被告過失傷害案件，不服臺灣彰化地方法院中華民國九十一年十月二十九
日第一審通常程序判決（民國九十一年度交易字第一○五號，聲請簡易判決處刑案號
：臺灣彰化地方法院檢察署民國九十一年度調偵字第八一號），提起上訴，本院判決
如左：
    主      文
上訴駁回。
    事      實
一、甲○○係受雇他人擔任駕駛砂石車之司機，為從事駕駛業務之人，其因民國（下
    同）九十年十二月一日為立法委員選舉日，其為自行搬家，乃向其堂兄黃水泉借
    得車牌號碼七Ｌ－四一六五號自用小貨車，以供其搬家之用，其乃於當日上午九
    時三十分許，駕駛該借得之自用小貨車，沿彰化縣福興鄉○○路東西向快速道路
    （當時尚未開放通車）由東往西逆向行駛，途經彰化縣福興鄉○○路二四七號前
    交岔路口處，其原應注意遵守道路交通標誌、標線、號誌之指示，而依當時晴天
    、日間有自然光線、路面乾燥、無缺陷、無障礙等情形，並無不能注意之情事，
    其竟疏未注意，擅自駛入未開放通行之單行道中逆向行駛，適有乙○○○駕駛車
    牌號碼ＫＷＶ－七六六號重型機車，從沿海路由北往南方向駛至該交岔路口時，
    即為甲○○所駕駛之自用小貨車撞及機車之左側踏板處，致乙○○○人車倒地，
    因而受有頭部外傷併顱內出血、左側偏癱、缺血性心臟病等傷害，其中左側呈癱
    瘓達重大難治之程度。
二、案經被害人乙○○○之配偶丙○○訴由彰化縣警察局鹿港分局報請臺灣彰化地方
    法院檢察署檢察官偵查起訴。
    理      由
一、訊據被告甲○○（以下稱被告）對於右揭事實坦承不諱，卷查被告於原審法院偵
    審中已坦白承認，核與告訴人丙○○指訴情節相符，並有道路交通事故調查報告
    表一件、診斷證明書四份及照片四張附卷可資佐證；又被害人乙○○○因本件車
    禍致受有頭部外傷併顱內出血、左側偏癱、缺血性心臟病等傷害，其中其左側癱
    瘓達難治之程度，此有診斷證明書四紙及漢銘醫院九十一年七月三十一日漢醫字
    第九一○七○一八號函一份在卷可稽。按駕駛人駕駛汽車，應遵守道路交通標誌
    、標線、號誌之指示，道路交通安全規則第九十條定有明文。查被告前揭時、地
    駕車自應注意上開道路交通安全規定，且當時係晴天、日間有自然光線、路面乾
    燥、無缺陷、無障礙等情形，並無不能注意之情事，其竟疏未注意遵守前開規定
    ，擅自闖入尚未開放通行之單行道逆向行駛，致撞及正常道路右方來車，為肇事
    原因，被害人乙○○○騎乘機車沿正常道路直行，無肇事因素，本件經送鑑定之
    結果亦同此認定，此有臺灣省彰化縣區車輛行車事故鑑定委員會九十一年七月二
    十二日彰鑑字第九一○四四五號函附之鑑定意見書在卷可稽，是以被告於本件車
    禍之發生顯有過失責任。且被告之過失行為與被害人乙○○○之受傷間，具有相
    當因果關係。是以本件事證明確，被告犯行堪以認定。
二、被告係受雇他人擔任駕駛砂石車之司機，為從事駕駛業務之人，其駕駛自用小貨
    車因過失肇事致人受重傷，核其所為係犯刑法第二百八十四條第二項後段業務過
    失傷害致重傷罪。公訴人雖認被告係犯刑法第二百八十四條第一項後段之過失重
    傷害罪，惟刑法上所謂業務係指以反覆同種類之行為為目的之社會活動而言，至
    於其報酬之有無，是否以營利為目的，均非所問，祇須其具有反覆繼續性，即足
    當之，又從事業務之人，對於一定危險之認識能力，較一般人為強，故法律上課
    以較高之注意義務，換言之，其避免發生一定危險之期待可能性亦較常人為高，
    故其違反注意義務之可責性自亦較重，故本件被告係駕駛砂石車之司機，即係從
    事駕駛業務之人，不論其係利用假日駕駛自用小貨車搬運自己之傢俱或其他之車
    輛，均不失為業務上行為之性質，其發生車禍，自應以業務過失論處，是以起訴
    法條尚有未洽，應予變更。原審法院審酌被告犯罪所生危害、被告至今尚未與告
    訴人和解賠償損害及被告肇事後之態度等一切情狀；適用刑事訴訟法第四百五十
    二條，第二百九十九條第一項前段，第三百條，刑法第二百八十四條第二項後段
    ，第四十一條第一項前段，罰金罰鍰提高標準條例第一條前段、第二條之規定，
    判決被告從事業務之人因業務上之過失傷害人致重傷罪，量處有期徒刑陸月，並
    諭知如易科罰金，以佰元折算壹日，認事用法，均無不合，量刑亦屬適當。
三、檢察官對原審判決提起上訴以：茲據告訴人丙○○具狀請求上訴，略以：被告甲○○係犯刑法第二百八十四條第二項後段之業務過失致重傷害罪，原審僅科處有
    期徒刑六月，量刑顯有失當。因之請求本檢察官上訴，經核尚非顯無理由等語。
    惟查本件檢察官聲請簡易判決處刑書，依刑事訴訟法第四百四十九條第三項規定
    所科之刑以宣告緩刑、得易科罰金之有期徒刑及拘役或罰金為限，本件原審判決
    既已審酌被告前揭犯罪之一切情狀而量處適當之刑，量刑並無顯有失當。至告訴
    人丙○○代理人丁○○在本院審理中要求被告賠償新臺幣（下同）五百萬元，除
    強制責任險已給付約一百二十萬元外，被告還要賠償三百八十萬元，被告表示現
    因經濟困難，有五個孩子要扶養，僅願意賠償十萬元，無法成立民事上之和解，
    因屬民事問題，應另循民事訴訟程序謀求解決，檢察官上訴，經核非有理由，應
    予駁回。
四、據上論結：應依刑事訴訟法第三百六十八條，判決如主文。
中      華      民      國      九十二     年     一      月   二十八   日
                                臺灣高等法院臺中分院刑事第一庭
                                      審判長法  官  陳  紀  綱
                                            法  官  陳  登  源
                                            法  官  方  艤  駐
右正本證明與原本無異。
不得上訴。
                                            書記官  江  玉  萍
中      華      民      國      九十二     年     一      月   二十九   日
附錄本案論罪科刑法條：
刑法第二百八十四條第二項：
從事業務之人，因業務之過失傷害人者，處一年以下有期徒刑、拘役或一千元以下罰
金。致重傷者，處三年以下有期徒刑、拘役或二千元以下罰金。
                                                                        Ｒ


司法院資訊處製作；財團法人民間司法改革基金會備份。
